【裁判字號】    89,上易,823
【裁判日期】    890614
【裁判案由】    賭博
【裁判全文】
臺灣高等法院臺中分院刑事判決              民國八十九年度上易字第八二三號
    上  訴  人  臺灣南投地方法院檢察署檢察官
    被      告  乙○○
                丙○○
    右  一  人
    選任辯護人  謝文田
右上訴人因被告等賭博案件，不服臺灣南投地方法院中華民國八十九年二月十一日第
一審判決（民國八十八年度易字第四六九號，起訴案號：臺灣南投地方法院檢察署民
國八十八年度偵字第三六九九號），提起上訴，本院判決如左：
    主      文
上訴駁回。
    理      由
一、公訴意旨略以：被告乙○○基於意圖營利之概括犯意，自民國（下同）八十六年
    年底起，提供其在南投縣竹山鎮○○路○段八Ｏ四號住處作為公眾得出入之場所
    ，連續經營六合彩賭博，聚集丙○○等不特定之多數人賭博財物，並與之對賭，
賭法分「港三星」、「港四星」、「特三」等方式，賭客可自○一至四七共四十
    七號中選兩個號碼為一支，賭客每簽一支，賭資為新台幣（下同）一百元，而以
    核對每週二、四香港六合彩開出之特別號或六組號碼或最末數重編之五組二位數
    號碼，或該五組二位數中之三組最末個位數所重組之一個三或四組位數相同者，
    簽中者由乙○○給付數十倍至數百倍不等之彩金；若未簽中者，則賭資全歸乙○
    ○一人獨得；因認被告乙○○涉犯有刑法第二百六十六條第一項之賭博罪嫌及同
    法第二百六十八條之意圖營利供給賭博場所及聚眾賭博罪嫌；被告丙○○則係犯
    同法第二百六十六條第一項之普通賭博罪嫌云云。
二、按犯罪事實應依證據認定之，無證據不得推定其犯罪事實；刑事訟訴法第一百五
    十四條定有明文。又被告之自白不能作為有罪判決之唯一證據，仍應調查其他必
    要之證據，以查其是否與事實相符，同法第一百五十六條第二項亦有明文，所謂
    應調查其他必要之證據者，並不侷限於此項自白確定於任意性而已，尤重在其有
    補強證據以擔保被告自白之真實性，亦即以補強證據之存在，藉以限制合法自白
    在證據上之價值，俾發現實質上之真實；故即使被告之自白出於任意性，然若別
    無其他補強證據足以擔保其自白確與犯罪事實相符者，該「自白」仍非刑事訴訟
    法上得據之為認定被告犯罪事實之證據；且刑事訴訟法上所謂認定犯罪事實之證
    據，係指足以認定被告確有犯罪行為之積極證據而言，該項證據自須適合於被告
    犯罪事實之認定，始得採為斷罪資料，如未能發現相當證據或積極證據不足為不
    利於被告事實之認定時，自不能以推測或擬制之方法，以為裁判基礎，即應為有
    利於被告之認定，更不必有何有利之證據（參見最高法院二十九年上字第三一○
    五號、四十年台上字第八六號、三十年上字第八一六號、八十三年度台覆字第三
    八號判例）。
三、公訴意旨認被告乙○○涉犯有刑法第二百六十六條第一項之賭博罪嫌及同法第二
    百六十八條之意圖營利供給賭博場所及聚眾賭博罪嫌；被告丙○○涉犯同法第二
    百六十六條第一項之普通賭博罪嫌，無非係以被告丙○○於偵查中之自白，及其
    提供房屋清償債務之兄黃進財、其母吳秀促、被告乙○○之小姑林淑娟（即林千
    鈺）等人之證述，並參以扣案之簽單四張、償債協議證明書一份附卷可憑，為其
    主要論斷依據。訊據被告乙○○則堅決否認有何經營六合彩之犯行，辯稱：
    伊與被告丙○○係屬借貸關係，並非賭債等語；經查：
  （一）被告丙○○雖自承其於八十六年間即陸續向被告乙○○簽賭六合彩，每期簽
        賭五至七萬元不等之金額，一年多來共輸掉一千多萬元云云，互核與證人吳
        秀促、黃進財二人所言亦大致相符；惟查，上開兩證人均係於被告黃進興積
        欠債務已無力清償時，經被告丙○○之告知，方知悉係因向被告乙○○簽賭
        六合彩所致，從而，被告乙○○究否經營六合彩一事，即非渠等二人所親見
        親聞；而證人陳政璋雖亦於偵查中證稱：是聽黃進財說係因賭博而引起之債
        務云云，然此亦係經證人黃進財所轉述得知，而屬傳聞證據，自均難遽為不
        利於被告乙○○之認定，合先敘明。
  （二）訊據被告丙○○雖供稱：其持李政益之支票向被告乙○○簽賭六合彩，嗣因
        積欠債務無力償還，遂於八十八年一月二十日由其兄黃進財與被告乙○○、
        李政益三人共同協議將黃進財所有之房屋移轉予乙○○，以供抵償等情，並
        有協議書一紙附卷可參；然經證人李政益於偵查中到庭證稱：伊於八十五年
        間即陸續借票予丙○○，之前並不知悉被告丙○○有借其支票向人簽賭六合
        彩，以為其係持票向銀行票貼，迄至協議債務當日，亦均未曾聽聞此事；而
        當時亦在場之證人陳政璋於偵查中亦證稱：伊寫協議書時並未過問是何關係
        引起之債務等語；則衡諸常情，證人李政益既於協議債務時在場，且係協議
        與其切身相關之債務，證人陳政璋又係當時協議內容之執筆者，苟當時被告
        乙○○確係在商討如何清償六合彩賭債一事，渠等二人理當有所聽聞，足見
        協議當日並未曾言及賭債一事甚明，從而，系爭協議書僅得認定被告丙○○
        確有積欠被告乙○○債務，自難僅以此，即為被告丙○○係清償六合彩所積
        欠賭債之依據。且查被告丙○○向李政益調借之支票面額均為十五萬、二十
        萬元之整數金額，亦與其所供稱每期簽賭五至七萬元不等之款項數額不相符
        合，而有疑義，從而，被告丙○○此部分自白，難以採信。
  （三）次按，被告丙○○雖供稱：伊共簽賭輸掉一千餘萬元予被告乙○○云云，惟
        依據被告二人雙方資金之往來紀錄觀之，(1)被告乙○○曾於八十七年三月七
        日、同年五月二十二日、同年七月三十一日及同年九月三十日分別借貸現金
        二百萬元、十四萬元、一百萬元及二百萬元予被告丙○○，並於同年四月一
      日、同年四月三日、同年八月七日因被告丙○○持支票向其票貼現金，而分
        別借貸其三十八萬三千元、二十萬五千元及二十九萬一千五百元，有被告丙
        ○○台中區中小企業銀行竹山分行之活期儲蓄存款存摺影本及被告乙○○所
        提出之雙方於上開銀行之資金往來明細表及台中區中小企業銀行竹山分行於
        八十八年十一月三日中竹山字第一七○號函附之乙○○帳戶資金往來資料各
        一份附卷可憑，則依據被告乙○○對前開資金之說明暨上開證據觀之，縱使
        扣除被告乙○○所供稱係買賣古董及鑽石手錶等交易之價金給付部分，被告
        乙○○仍尚匯款共計六百零一萬九千五百元予被告丙○○；而被告丙○○由
        前開銀行之帳戶匯款予被告乙○○之部分，則有八十七年四月八日轉帳二十
        七萬三千元、同年四月十七日轉帳二十三萬元、同年五月十一日十萬零一千
        二百元、同年五月十三日轉帳十萬零六百元、同年月二十七日轉帳十三萬五
        千元、同年八月十二日轉帳十七萬四千元、同年八月十三日轉帳五十萬元、
        同年月二十四日轉帳十六萬三千五百元、同年九月四日轉帳十四萬五千元、
        同年月八日轉帳二百萬元、同年月二十五日轉帳十二萬元、同年月三十日轉
        帳十萬元、於同年十月十四日轉帳二十一萬零三百元，上開所匯款項經核算
        結果僅共計四百二十五萬二千六百元，則自被告丙○○此部分之資金往來紀
        錄可知，被告乙○○支付予被告丙○○之金額尚多於被告丙○○所匯款予被
        告乙○○者；(2)又被告丙○○供稱其係持證人李政益之支票向被告乙○○簽
        賭六合彩，並有支票影本及存根、支票金額整理明細表在卷為憑，然被告乙
        ○○則堅決否認上情，辯稱：系爭支票均是被告丙○○持以向其票貼現金，
        並非簽賭等語；經查，上開事實業經證人李政益到庭否認，已如前述，而被
        告乙○○供稱對前揭票貼款項之交付情形所提出之取款憑條等證明及明細，
        其金額與上開票貼金額均未完全相符，雖均不足採信，惟被告乙○○所供述
        曾於八十七年九月十六日自其台中區中小企業銀行竹山分行匯款五十五萬元
        至被告丙○○上開分行帳號00000000號之戶頭中，則有該行取款憑
        條暨上開被告丙○○之存摺影本附卷可稽，此部份自堪信為真實；而被告二
        人對於證人李政益票票據債務部分，經核算結果共積欠五百零五萬元，乃為
        雙方所自承無誤，亦有債務協議書一紙附卷為憑，從而，加上右開欠款，被
        告丙○○前後支付予被告乙○○之款項金額總計為九百三十萬二千六百元；
        反之，被告乙○○自承以借貸名義，且經上開帳戶交付予被告丙○○之金額
        ，共為六百五十六萬九千五百元；復參以被告乙○○曾於八十七年四月二十
        九日，自其台灣區中小企業銀行竹山分行之帳戶提款二百八十萬元之現金轉
        存至被告丙○○之帳戶內，有該行之取款憑條及存摺存款憑條各一紙附卷足
        稽，則被告乙○○僅就轉帳方式匯款予被告丙○○之金額，而可查證之部分
        ，即已高達九百三十六萬九千五百元，從而，被告丙○○供稱已因賭債輸款
        一千餘萬元予被告乙○○云云，即因尚乏簽賭資金之證據可證明，而不足為
        採。且被告丙○○雖供稱其匯款日期多在星期三、五，係因六合彩開獎之隔
        日支付被告乙○○賭資之用，然查，上開款項之匯款金額亦有多筆係在星期
        一匯出，偶亦有星期二及星期六之匯款記錄，此有被告丙○○所提出之交易
        摘要表一紙可參，且上開資金之往來原因，經被告乙○○到庭否認陳稱其中
        數筆係買賣古董等物之價金，並非賭債等語，且其曾向被告丙○○購買古董
        及鑽石手錶一情，亦據證人莊士勳到庭結證無訛，從而，自難以上開資金之
        往來有多筆係發生於星期三及星期五，即驟然推定係被告丙○○簽賭六合彩
        之賭資。
  （四）又被告丙○○供稱其所有位於南投縣竹山鎮○○路十三號之房屋暨基地，係
        因簽賭六合彩輸錢而轉讓予被告乙○○以供抵償，並未實際拿到買賣價金云
        云；訊據被告乙○○則堅決否認上情，辯稱：系爭房屋係伊向被告丙○○以
        四百五十萬元購得二分之一之權利等語，經查，被告二人就上開房屋係屬買
        賣關係等情，業經證人何三星、王瑞庭到庭結證屬實，並有買賣契約書一紙
        附卷可憑，且證人何三星於原審法院到庭結證陳稱：伊有看見乙○○於簽約
        當日支付定金十五萬元予被告丙○○，至於尾款三十五萬元究有否交付，伊
        已不復記憶，而八十萬元之支票五張，則係伊親自依據被告乙○○所提出之
        前開票號及票面金額填寫於附註欄各等語；核與證人王瑞庭到庭證稱：伊確
        實有看見乙○○簽約當天交付現金十五萬元及面額八十萬元之支票五張予被
        告丙○○，至於尾款之交付亦係在何三星代書處給予的等語大致相符；嗣經
        原審法院向台中商業銀行調取上開支票影本五張查證結果，該支票係由被告
        乙○○之先生林景昌所簽發，且均係由被告丙○○親自提示領款兌現無誤，
        有該行八十九年一月十三日中竹山字第七號函送之支票影本五張附卷可按，
        雖被告丙○○供稱係伊提示領款後，再將所得款項交予證人王瑞庭收受等情
        ，然此，亦與被告乙○○無涉，而無從證明其並未實際支付買賣房地之價款
        ；且嗣後被告乙○○亦提出七百八十萬元將原上開房地於台灣中小企業銀行
        竹山分行之貸款全額清償，業據被告丙○○所不否認，從而，被告乙○○既
        已出資四百五十萬元購得系爭房地之二分之一權利，嗣又出資七百五十萬元
        清償貸款，從而，被告丙○○上開所言即亦不足採信，而難以證明被告丙○
        ○與被告乙○○間有何賭博之債務往來甚明。
  （五）又被告丙○○雖提出簽單四張，以資證明其與被告乙○○間確有簽賭六合彩
        之證明，訊據被告乙○○則辯稱：上開簽單中有兩張係其親手所寫無誤，然
        係因被告丙○○於八十七年十二月二十日晚上，至其住處向其表示伊與人合
        夥經營六合彩替人調牌，為向同濟會友收錢，方請其代填等語，惟查，此部
        分事實業據證人林景昌到庭證稱：當天渠與友人在住處泡茶，簽單係丙○○
        自行擬好稿帶來予我太太抄寫，核與證人羅凱中、王瑞庭到庭證稱：當天晚
        上九時許丙○○夫婦前來，並拿出一本小冊子予乙○○抄寫，伊有看見乙○
        ○在寫，然簽單及談話內容如何，伊不清楚等語；從而，前開簽單究係被告
        丙○○自行帶來，或為被告乙○○所有即有疑義，且徵諸被告乙○○與前開
        證人所言，上開簽單既均係於八十七年十二月二十日晚上所寫，惟簽單上之
        日期則為同年月十五日星期二、及同年月十七日星期四，則被告丙○○於將
        系爭簽單提供被告乙○○抄寫時，各當期之六合彩賭博均業已開獎，衡諸常
        情，一般人自無可能於核對香港六合彩開獎後，始向組頭簽寫號碼；而證人
        林淑娟雖亦到庭證稱：上開簽單有兩張係伊於八十七年十二月二十一日及同
        年月二十四日，在乙○○家中替被告丙○○所寫，惟係因被告丙○○自行帶
        空白簽單請其代筆，說要向會友收錢，不要用自己之筆跡等語，且參以其所
        寫上開兩張簽單之日期分別為星期一、星期四，序號分別為七三五、七三七
        號，衡諸常情，苟被告乙○○確實經營六合彩，豈有可能於兩期六合彩開獎
        期間，僅有其一人簽寫號碼，且中間序號僅相隔一號，從而，雖被告乙○○
        所辯與證人林淑娟之前開證詞，均尚與常情有違，然上開簽單之證據證明力
        既有前述瑕疵，自難據以為被告乙○○經營六合彩之唯一論罪依據。
四、綜上所述，本件被告丙○○雖自白其有向被告乙○○簽賭六合彩之情事，並檢具
    簽單四紙、協議書一紙為證，然揆諸前開說明及判例要旨，被告丙○○之自白既
    有瑕疵而欠缺補強證據以擔保其真實性，且上開證據經查證結果，亦無法確實證
    明被告乙○○有經營六合彩之犯行，則公訴人據以起訴之前開論罪依據，即均有
    瑕疵，而嫌速斷；本件尚乏確切證據，足資證明被告丙○○、乙○○等有何涉犯
    賭博之犯行，所為均屬犯罪不能證明，原審為無罪之判決，核無不合，上訴意旨
    ，仍執前詞，指摘原判決不當，為無理由，應予駁回。
五、據上論斷，應依刑事訴訟法第三百六十八條，判決如主文。
本案經檢察官甲○○到庭執行職務。
中      華      民      國    八十九     年      六       月    十四    日
                                  臺灣高等法院臺中分院刑事第六庭
                                        審判長法  官  李  文  雄
                                              法  官  沈  應  南
                                              法  官  陳  嘉  雄
右正本證明與原本無異。
不得上訴。
                                              書記官  王  麗  英
中      華      民      國    八十九     年      六       月    十五    日
                                                                        Ｏ


司法院資訊處製作；財團法人民間司法改革基金會備份。
